臺灣臺中地方法院刑事判決　　　　　　　　　　九十年度交易字第五五九號
　　公　訴　人　臺灣臺中地方法院檢察署檢察官
　　被　　　告　乙○○
右列被告因公共危險等案件，經檢察官提起公訴（九十年度偵字第一二九二八號），
本院判決如左：
    主      文
乙○○服用酒類，不能安全駕駛動力交通工具而駕駛，處拘役伍拾日，如易科罰金，
以參佰元折算壹日。又因過失傷害人，處有期徒刑參月，如易科罰金，以參佰元折算
壹日。
    事      實
一、乙○○於民國（下同）八十九年十二月七日下午十一時許，在台中市○○路與朋
    友飲酒後，明知其自己酒後已不能安全駕駛動力交通工具，仍執意駕駛車牌號碼
    六Ｌ－二二七三號汽車，沿台中縣豐原市○○路由台中市往豐原市方向行駛（即
    由南往北），於同年十二月八日凌晨一時許，行經台中縣豐原市○○路合作加油
    站附近時，其原應注意汽車行駛時，駕駛人應注意車前狀況，並隨時採取必要之
    安全措施及在劃有分向限制線之路段，不得駛入來車之車道內及行車速度依標誌
    之規定，不得超速行駛，且依當時天候為晴，夜間有照明、路面乾燥、無缺陷、
    視距良好之情況下，亦無不能注意之情事，竟疏未注意在限速四十公里之路段以
    八十餘公里之時速超速行駛，復因不勝酒力致無法安全駕駛，而駛入對向車道，
    撞擊於台中縣豐原市○○路由豐原市往台中市方向行駛（即由北往南），由甲○
    ○所駕駛之ＯＭ－三七二八號汽車，致甲○○受有右側髖臼骨骨折、左側橈骨骨
    折等傷害，經警據報前往現場處理時，對乙○○呼氣酒精濃度施測結果，酒精濃
    度為每公升０點四一毫克，始發覺上情。
二、案經甲○○訴請臺灣臺中地方法院檢察署檢察官偵查起訴。
    理      由
一、訊據被告乙○○對於右揭犯罪事實坦承不諱，核與告訴人甲○○之指訴情節相符
    ，復有台中縣警察局道路交通事故調查報告表一紙附卷可稽。次查被告乙○○於
    駕駛汽車時，未注意車前狀況，並隨時採取必要之安全措施，並於劃有分向限制
    線之路段，因酒醉駕車不勝酒力而駛入對向之來車道內，又在限速四十公里之路
    段，以八十公里之時速超速行駛，致發生本件車禍，為肇事主因，本件車禍經送
    台灣省台中縣區行車事故鑑定委員會鑑定結果，亦同此認定，有該委員會中縣鑑
    字第八九０九四二號鑑定意見書一份附卷可稽，且告訴人甲○○因本次車禍，受
    有事實欄所述之傷害，亦有台中市澄清綜合醫院診斷證明書一份附卷可佐。按行
    車速度應依標誌之規定，又汽車行駛時，駕駛人應注意車前狀況，並隨時採取必
    要之安全措施，在劃有分向限制線之路段，不得駛入來車車道內，道路交通安全
    規則第九十三條第一項、第九十四條第三項、第九十七條第二款分別定有明文，
    被告於前開時地駕駛汽車，本應注意上開規定，而依當時情形，天候為晴、夜間
    有照明、路面乾燥、無缺陷、視距良好之情況下，又無不能注意之情形，詎其能
    注意竟疏未注意而發生車禍，致告訴人受有傷害，足見被告確有過失，且其過失
    行為與告訴人甲○○之受傷間具有相當因果關係，從而本件過失傷害部分事證明
    確，被告犯行洵堪認定。
二、按刑法於八十八年四月二十一日經總統公布增訂第一百八十五條之三，將服用酒
    類不能安全駕駛動力交通工具而駕駛者，亦納入刑事處罰之範疇，該條規定並自
    同年月二十三日正式施行，犯本條之罪係屬抽象危險犯，其立法目的在嚇阻酒後
    駕車，危害公眾安全及防止交通事故之發生，條文中所稱「不能安全駕駛動力交
    通工具」係屬不確定之法律概念，除衡之行為人駕車時飲用酒類之程度及血液中
    酒精含量之多寡外，並應參以行為人當時之精神狀態、駕馭車輛之情形及對於交
    通號誌或指揮之遵守能力，以資相佐，斷非徒以飲酒數量作為取決是否成罪之唯
    一標準，否則，個人酒量殊異，偶因特殊情狀致未達平日精神狀態者亦所在多有
    ，欲以劃一標準遽為能否安全駕車或酒醉之論斷，誠屬難能，惟參考德國、美國
    之認定標準，駕駛人於呼氣中酒精濃度達每公升零點五五亳克以上者，肇事率為
    一般正常人之十倍，認為已達不能安全駕駛之標準，然在此標正常人之十倍，認
    為已達不能安全駕駛之標準，然在此標準以下之行為，如輔以其他客觀事實得作
    為不能安全駕駛之判斷時，亦屬之，法務部八十八年五月十八日法八八檢字第０
    ０一六六九號函亦採斯旨。另就醫學文獻所知，單次飲用酒精後之生理、心理變
    化，主要與代謝酒精的兩種主要酵素乙醇去氫脢（簡稱ＡＤＨ）及乙醛去氫脢（
    簡稱ＡＬＤＨ）有關，ＡＤＨ作用乃將血液內之乙醇代謝為乙醛，因而決定酒精
    代謝之快慢，而ＡＬＤＨ則再將產生之乙醛進一步代謝，最後成為其他碳水化合
    物，而「飲酒後會產生臉潮紅、頭痛、心跳加速等自主神經系統亢奮現象，主要
    乃與乙醛在血液中蓄積的程度有關」。雖然ＡＬＤＨ的代謝能力會因個人體質而
    有所差異，故每個人飲酒後之生理反應不同，惟ＡＤＨ則個別差異不大，因此同
    種族間之酒精濃度得判定酒精對於人體影響之程度，當血中酒精濃度於呼氣濃度
    值達每公升０．二五亳克時，將造成飲酒者輕度協調功能降低；而當呼氣濃度值
    達每公升０．二五至０．四０亳克時，肇事率為平常之二至六倍，而當呼氣濃度
    值達每公升０．四０至０．五０亳克時，肇事率為平常之六至七倍，而當呼氣濃
    度值達每公升０．五０至０．五五毫克時，肇事率為平常之七至十倍，（參照行
    政院國軍退除役官兵輔導委員會台北榮民總醫院八十八年八月五日（八八）北總
    內字第二六八六八號函及中央警察大學交通學系暨交通管理研究所蔡中志教援之
    研究報告，酒精濃度與肇事率之關係一文，台灣高等法院檢察署八十八年十一月
    編印「不能安全駕駛」認定標準之相關論文資料第四十九頁。從而汽車駕駛人飲
    酒後其吐氣所含酒精成分超過每公升０．二五亳克以上者，不得駕車，道路交通
    安全規則第一百十四條第二款定有明文。本案被告乙○○經警方對其呼氣酒精濃
    度施測結果，酒精濃度為每公升達０．四一亳克，且被告自承其平時不喝酒，酒
    後精神及反應力都較平時差（參偵訊筆錄第十三頁），足見被告係因不勝酒力而
    駛入對向車道內而發生車禍，因此基於以上之客觀事實，足認被告駕車時確已達
    不能安全駕駛動力交通工具程度。從而本件事證明確，被告犯行堪予認定。
三、核被告乙○○所為，係犯刑法第一百八十五條之三服用酒類不能安全駕駛動力交
    通工具罪及刑法第二百八十四條第一項前段過失傷害罪。被告酒醉駕車因而致人
    受傷，依道路交通管理處罰條例第八十六條第一項規定，就過失傷害罪部分，加
    重其刑。被告所犯上開二罪，犯意各別，構成要件不同，應予分論併罰。爰審酌
    被告犯罪之過失程度、手段、被害人所生危害、犯後坦承犯行，態度尚稱良好，
    惟尚未與被害人和解等一切情狀，分別量處如主文所示之刑，並均諭知易科罰金
    之折算標準。
四、按刑法第四十一條業於九十年一月十日修正公布，同年月十二日生效，修正後刑
    法第四十一條第一項前段規定「犯最重本刑為五年以下有期徒刑以下之刑之罪，
    而受六個月以下有期徒刑或拘役之宣告，因身體、教育、職業、家庭之關係或其
    他正當事由，執行顯有困難者，得以一元以上三元以下折算一日，易科罰金。」
    ，與修正前刑法第四十一條規定「犯最重本刑為三年以下有期徒刑以下之刑之罪
    ，而受六個月以下有期徒刑或拘役之宣告，因身體、教育、職業、家庭之關係，
    執行顯有困難者，得以一元以上三元以下折算一日，易科罰金。」不同。比較新
    舊法結果，以新法較有利於行為人，故依刑法第二條第一項前段規定，本件自應
    適用裁判時之法律即修正後刑法第四十一條第一項前段之規定，併此敘明。
據上論斷，應依刑事訴訟法第二百九十九條第一項前段、道路交通管理處罰條例第八
十六條第一項、刑法第一百八十五條之三、第二百八十四條第一項前段、修正後刑法
第四十一條第一項前段、罰金罰鍰提高標準條例第一條前段、第二條，判決如主文。
中    華    民    國      九十一      年       二      月      六       日
                                  臺灣臺中地方法院交通法庭
                                        法  官  郭  德  進
右正本證明與原本無異。
如不服本判決，應於判決送達後十日內向本院提出上訴狀( 應附繕本 )，上訴於臺灣
高等法院臺中分院。
                                        書記官
中    華    民    國      九十一      年       二      月    二十       日
刑法第一百八十五條之三：
服用毒品、麻醉藥品、酒類或其他相類之物，不能安全駕駛動力交通工具而駕駛者，
處一年以下有期徒刑、拘役或三萬元以下罰金。
刑法第二百八十四條第一項：
因過失傷害人者，處六月以下有期徒刑、拘役或五百元以下罰金，致重傷者，處一年
以下有期徒刑、拘役或五百元以下罰金。
                                                                        Ｂ
